臺灣新北地方法院刑事判決
111年度金訴字第325號
公  訴  人  臺灣新北地方檢察署檢察官
被      告  周竣祥



上列被告因違反洗錢防制法等案件，經檢察官提起公訴（109年
度偵字第17023號），被告就被訴事實為有罪之陳述，經告知簡
式審判程序之旨，並聽取當事人之意見後，本院合議庭裁定改由
受命法官獨任依簡式審判程序進行，判決如下：
    主  文
周竣祥犯三人以上共同詐欺取財罪，處有期徒刑壹年。
    事  實
一、周峻祥於民國108年11月上旬某時許起，加入以暱稱為「阿波
    羅」（真實姓名、年籍不詳）為首，由黃昱凱及其他不詳成
    員組成之詐欺集團（下稱本案詐欺集團，參與犯罪組織部分
    經臺灣臺北地方法院109年訴字80號判決判處罪刑確定），
    並於該集團內擔任提領詐欺所得贓款之車手工作。嗣周竣祥
    、黃昱凱、「阿波羅」及本案詐欺集團其他不詳成員間，共
    同意圖為自己不法之所有，基於三人以上共同詐欺取財及一
    般洗錢之犯意聯絡，先由本案詐欺集團某不詳成員於108年11
    月6日11時43分許起，在不詳地點致電莊正儀，並對其佯稱
    ：我是你國小同學，急需用錢云云，致莊正儀陷於錯誤，依
    指示於同日12時6分許，匯款新臺幣（下同）2萬元至中國信
    託商業銀行帳號000-000000000000號帳戶（戶名：施雨靜，
    下稱本案帳戶）內，再由周竣祥依「阿波羅」指示於108年1
    1月6日13時35分31秒，在新北市○○區○○路000○00號之自動櫃
    員機處，持本案帳戶之提款卡提領莊正儀所匯款項，期間由
    黃昱凱在一旁把風，周竣祥再將所提領之詐欺贓款交付予本
    案詐欺集團不詳成員，以此方式隱匿特定詐欺犯罪所得之去
    向。嗣經莊正儀驚覺有異，遂報警處理，始查悉上情。
二、案經莊正儀訴由新北市政府警察局刑事警察大隊報請臺灣新
    北地方檢察署檢察官偵查起訴。
    理  由
一、訊據被告周竣祥對於上揭犯罪事實，於偵訊、本院準備程序
    及審理時均坦承不諱（見偵卷二第191頁，金訴卷第79、82
    、85頁），核與證人即告訴人莊正儀於警詢與偵訊時之證述
    （見偵卷一第389、390頁，偵卷二第67、68頁）、證人即共
    犯黃昱凱於警詢與偵訊時之證述（見偵卷一第97至103頁，
    偵卷二第87至90、171至175頁）均相符，並有被告提領款項
    之監視錄影器翻拍照片（見偵卷一第160、161頁）、本案帳
    戶歷史交易明細（見偵卷一第233頁）等在卷可稽，足認被
    告上開任意性自白與事實相符，可以採信。本案事證明確，
    被告犯行堪以認定，應依法論科。
二、論罪科刑：
  ㈠核被告所為，係犯刑法第339條之4第1項第2款之三人以上共
    同詐欺取財罪及洗錢防制法第2條第2款、第14條第1項之一
    般洗錢罪。被告與黃昱凱、「阿波羅」及本案詐騙集團其他
    不詳成員間，均有犯意聯絡及行為分擔，應論以共同正犯。
  ㈡被告所為三人以上共同詐欺取財及一般洗錢罪等行為，在自
    然意義上雖非完全一致，然該數罪之行為間，仍有行為局部
    重疊合致之情形，依一般社會通念，認應評價為一行為方符
    刑罰公平原則，是被告係以一行為犯上開2罪，為想像競合
    犯，應依刑法第55條之規定，從一重之三人以上共同詐欺取
    財罪處斷。
  ㈢至起訴書雖記載被告「前因不能安全駕駛案件，經臺灣新北
    地方法院以105年度交簡字第1686號判決判處有期徒刑3月確
    定，嗣於106年2月16日執行完畢」等語，然依最高法院刑事
    大法庭110年度台上大字第5660號裁定意旨，被告構成累犯
    之事實及應加重其刑之事項，均應由檢察官主張並具體指出
    證明之方法後，經法院踐行調查、辯論程序，方得作為論以
    累犯及是否加重其刑之裁判基礎。而本案卷內除臺灣高等法
    院被告前案紀錄表外，並無其他被告已執行完畢之相關資料
    可參，且依上開裁定意旨，該前案紀錄表係司法機關相關人
    員依憑原始資料所輸入之前案紀錄，僅提供法官便於瞭解本
    案與他案是否構成同一性或單一性之關聯、被告有無在監在
    押情狀等情事之用，並非被告前案徒刑執行完畢之原始資料
    或其影本，無從憑被告前案紀錄表即認檢察官已就被告構成
    累犯之事實具體指出證明方法，自無從認定被告已構成累犯
    而應依刑法第47條規定加重其刑，附此敘明。
  ㈣按洗錢防制法第16條第2項規定，犯第14條、第15條之罪，在
    偵查或審判中自白者，減輕其刑。又想像競合犯之處斷刑，
    本質上係「刑之合併」，其所謂從一重處斷，乃將想像競合
    犯組成之評價上數罪，合併為科刑一罪，其所對應之刑罰，
    亦合併其評價上數罪之數法定刑，而為一個處斷刑。易言之
    ，想像競合犯侵害數法益者皆成立犯罪，論罪時必須輕、重
    罪併舉論述，同時宣告所犯各罪名，包括各罪有無加重、減
    免其刑之情形，亦應說明論列，量刑時併衡酌輕罪部分量刑
    事由，評價始為充足，然後依刑法第55條前段規定「從一重
    處斷」，非謂對於其餘各罪可置而不論。因此，法院決定處
    斷刑時，雖以其中最重罪名之法定刑，做為裁量之準據，惟
    於裁量其輕重時，仍應將輕罪合併評價在內（最高法院108
    年度台上字第4405、4408號判決意旨參照）。查被告就本案
    犯罪事實，業於本院偵查及審理中自白犯罪，是就被告本案
    一般洗錢犯行，雖屬想像競合犯其中之輕罪，惟依上開說明
    ，本院於後述量刑時，仍應併予衡酌此部分減刑事由，併此
    陳明。
  ㈤爰審酌被告明知現今社會詐欺犯罪橫行，對被害人之財產及
    社會秩序產生重大侵害，竟參與本案詐欺取財犯行，負責提
    領詐騙所得款項之分工，隱匿詐欺犯罪所得之去向，侵害他
    人財產法益，所為應予非難；又被告犯後坦承犯行，犯後態
    度非劣；兼衡被告國中肄業之智識程度，另案入監前從事餐
    飲業，與父親及祖母同住之家庭生活狀況，自陳係因祖母重
    病住療養院致經濟拮据始為本案犯行之動機，以及告訴人所
    受財產損害數額等一切情狀，量處如主文所示之刑，以資處
    罰。
  ㈥又被告雖於本院審理時供稱本案有取得報酬，報酬係以每日1
    000元計算等語（見金訴卷第84頁），然被告於本案行為日1
    08年11月6日擔任車手所獲得之報酬1000元，業經本院109年
    度金訴字第88號、109年度訴字第1043號判決宣告沒收，自
    無再重複宣告沒收之必要，附此敘明。
據上論斷，應依刑事訴訟法第273條之1第1項、第299條第1項前
段，洗錢防制法第2條第2款、第14條第1項，刑法第28條、第339
條之4第1項第2款、第55條，刑法施行法第1條之1第1項，判決如
主文。
本案經檢察官鄭宇偵查起訴，由檢察官鄭心慈到庭執行職務。
中　　華　　民　　國　　111 　年　　5 　　月　　16　　日
                  刑事第十五庭  法  官  游涵歆
以上正本證明與原本無異。
如不服本判決，應於判決送達後20日內敘明上訴理由，向本院提
出上訴狀（應附繕本），上訴於臺灣高等法院。其未敘述上訴理
由者，應於上訴期間屆滿後20日內向本院補提理由書「切勿逕送
上級法院」。
                                書記官  李宥寬
中　　華　　民　　國　　111 　年　　5 　　月　　16　　日
附錄論罪科刑法條全文：
洗錢防制法第2條
本法所稱洗錢，指下列行為：
一、意圖掩飾或隱匿特定犯罪所得來源，或使他人逃避刑事追訴
    ，而移轉或變更特定犯罪所得。
二、掩飾或隱匿特定犯罪所得之本質、來源、去向、所在、所有
    權、處分權或其他權益者。
三、收受、持有或使用他人之特定犯罪所得。
洗錢防制法第14條
有第2條各款所列洗錢行為者，處7年以下有期徒刑，併科新臺幣
500萬元以下罰金。
前項之未遂犯罰之。
前2項情形，不得科以超過其特定犯罪所定最重本刑之刑。
刑法第339條之4
犯第339條詐欺罪而有下列情形之一者，處1年以上7年以下有期
徒刑，得併科100萬元以下罰金：
一、冒用政府機關或公務員名義犯之。
二、三人以上共同犯之。
三、以廣播電視、電子通訊、網際網路或其他媒體等傳播工具，
    對公眾散布而犯之。
前項之未遂犯罰之。